【裁判字號】    97,訴緝,230
【裁判日期】    971031
【裁判案由】    毒品危害防制條例
【裁判全文】
臺灣板橋地方法院刑事判決             97年度訴緝字第230號
公  訴  人  臺灣板橋地方法院檢察署檢察官
被      告  甲○○
上列被告因違反毒品危害防制條例案件，經檢察官提起公訴（96
年度毒偵字第7238號），被告於本院準備程序進行中，就被訴犯
罪事實為有罪之陳述，本院告知簡式審判程序之旨，並聽取其與
公訴人之意見後，經合議庭裁定由受命法官獨任進行簡式審判程
序審理後，判決如下：
    主  文
甲○○施用第一級毒品，累犯，處有期徒刑捌月。
    事  實
一、甲○○前有施用毒品前科紀錄，茲分述如下：
(一)、於民國89年間，經本院以89年度毒聲字第6329號刑事裁定送
    勒戒處所觀察、勒戒後，認無繼續施用毒品之傾向而於89
    年11月27日執行完畢釋放出所，且由臺灣板橋地方法院檢察
    署（下稱板橋地檢署）檢察官以89年度毒偵字第6623號為不
    起訴處分確定。
(二)、復於94年間，經本院以94年度簡字第3084號刑事簡易判決處
    有期徒刑3 月，並得易科罰金確定，嗣於94年10月17日易科
    罰金執行完畢。
(三)、再於95年間，經本院以95年度易字第61號刑事判決處有期徒
    刑5 月，並得易科罰金確定，且於95年4 月11日易科罰金執
    行完畢。
(四)、又於96年間，經本院以96年度訴字第393 號刑事判決處有期
    徒刑10月確定，嗣經本院以96年度聲減字第3439號刑事裁定
    減為有期徒刑5 月，且得易科罰金確定，並於96年8 月14日
    因徒刑易科罰金執畢出監，及經本院以96年度訴字第1551號
    刑事判決處有期徒刑10月、10月、6 月，各減為有期徒刑5
    月、5 月、3 月，並定應執行有期徒刑11月確定（現在監執
    行中）。
二、詎其仍不知悔改，猶於觀察、勒戒執行完畢釋放出所後5 年
    內已再犯施用毒品案件被依法追訴處罰後，竟基於施用第一
    級毒品海洛因之犯意，於96年7 月14日晚上9 時25分為警採
    尿時往前回溯26小時內之某時許（惟應扣除為警查獲後至採
    尿時止其人身自由受拘束之期間），在臺北縣土城市○○路
    ○ 段123 號6 樓住處，以香煙摻海洛因之方式，施用海洛因
    ；嗣於同日晚上8 時30分許，在上址，因另案遭通緝而為警
    緝獲，且經警採集其尿液送驗，結果呈海洛因代謝物之嗎啡
    陽性反應，始查知上情。
三、案經臺北縣政府警察局三重分局報告板橋地檢署檢察官偵查
    起訴。
    理  由
壹、程序方面：本件被告甲○○所犯係死刑、無期徒刑、最輕本
    刑3 年以上有期徒刑以外之罪，其於準備程序就前揭被訴事
    實為有罪之陳述，經法官告知簡式審判程序之旨，並聽取其
    與公訴人之意見後，本院認無不得或不宜改依簡式審判程序
    進行之處，爰依刑事訴訟法第273 條之1 第1 項、第284 條
    之1 之規定，由本院合議庭裁定本件由受命法官獨任進行簡
    式審判程序，合先敘明。
貳、實體方面：
一、上開事實，業據被告迭於偵訊及本院訊問時自白不諱，且被
    告於前開時間採集之尿液經送驗，結果呈海洛因代謝物之嗎
    啡陽性反應乙節，此有台灣檢驗科技股份有限公司出具2007
    /07/27報告編號CH/2007 /70961之濫用藥物尿液檢驗報告及
    臺北縣政府警察局三重分局查獲毒品案件被移送者姓名、代
    碼對照表各乙份（詳見偵查卷第8 至9 頁）在卷可稽。故被
    告之自白核與事實相符，應堪予採信。是本案事證已臻明確
    ，被告犯行洵堪認定，應予依法論科。
二、論罪科刑部分：
(一)、按施用毒品經觀察、勒戒或強制戒治執行完畢釋放後，5 年
    後再施用毒品，應適用毒品危害防制條例第20條第1 、2 項
    之規定，同條例第20條第3 項定有明文。又按於92年7 月9
    日新修正之毒品危害防制條例刪除二犯及三犯之規定，一改
    修法前繁雜之處遇程序，僅將施用毒品者簡化區分為初犯、
    再犯，並認施用毒品者係屬病患性犯人，以觀察、勒戒戒除
    其身癮，並以強制戒治去除其心癮。經觀察、勒戒或強制戒
    治執行完畢釋放後，若係5 年後再犯該條例第10條施用毒品
    罪者，與同條例第20條第1 項、第2 項關於「初犯」之處理
    方式相同，檢察官應先聲請法院裁定令被告入勒戒處所觀察
    、勒戒，並視有無繼續施用毒品傾向，決定應予釋放、為不
    起訴之處分，或應聲請法院裁定令入勒戒處所強制戒治；若
    係5 年內「再犯」同條例第10條施用毒品罪者，依同條例第
    23條第2 項規定，檢察官則應依法追訴。觀諸該條例第20條
    第3 項之修正理由：「觀察、勒戒或強制戒治5 年後再犯者
    ，顯見前所實施之觀察、勒戒或強制戒治已足以遮斷其施用
    毒品之癮，為期自新及協助其戒除毒癮，對此5 年後再犯者
    ，爰明定仍適用初犯之規定，先經觀察、勒戒、強制戒治之
    程序。」及同條例第23條第2 項之修正理由：「為配合簡化
    施用毒品犯之刑事處遇程序，並鑑於經觀察、勒戒或強制戒
    治執行完畢釋放後5 年內再犯者，其再犯率甚高，原據以實
    施之觀察、勒戒及強制戒治既已無法收其實效，自應施以刑
    事處遇。」顯然如施用毒品者係前經觀察、勒戒或強制戒治
    等治療程序執行完畢5 年後，始再施用毒品之「初犯」，因
    前所執行之觀察、勒戒或強制戒治已足收戒除毒癮之效，自
    應重新執行觀察、勒戒或強制戒治等治療程序，並於治療程
    序執行完畢後，由檢察官為不起訴處分，毋庸對之追訴處罰
    ；反之，在「再犯」之情形，因其先前所為治療程序顯未能
    收戒斷毒癮之效，且考量施用毒品者之再犯率偏高，乃簡化
    其刑事處遇程序，而逕予追訴處罰，不再施以治療程序。參
    酌上開立法理由，修正毒品危害防制條例就施用毒品者，祇
    於「初犯及5 年後再犯」二種情形，有其追訴條件之限制，
    即須於初犯經觀察、勒戒或強制戒治釋放後，5 年內均無施
    用毒品之行為，始能認其前所實施之觀察、勒戒或強制戒治
    已足遮斷毒癮，而得於5 年後再犯時，再予適用初犯之規定
    ，重行觀察、勒戒等程序。倘5 年內已經再犯，被依法追訴
    處罰，縱其第三次（或第三次以上）施用毒品之時間在初犯
    釋放5 年以後，即與「5 年後再犯」之情形有別，且因已於
    「5 年內再犯」，顯見其再犯率甚高，原實施觀察、勒戒或
    強制戒治，已無法收其實效，而無5 年戒斷期之存在，自無
    再經觀察、勒戒或強制戒治之必要，應由檢察官逕行起訴，
    始符新法修正之本旨，最高法院95年度臺上字第1071號、95
    年度臺非字第59號判決意旨可資參照。經查，被告有事實欄
    一所示之施用毒品前科紀錄，此有臺灣高等法院被告前案紀
    錄表及上開不起訴處分書、判決書各乙份在卷可稽，是被告
    於觀察、勒戒執行完畢釋放出所後5 年以內已再犯被依法追
    訴處罰如上所述，則揆諸前揭判決意旨，本件檢察官起訴被
    告施用第一級毒品，符合上開規定，合先敘明。
(二)、論罪部分：
１、按海洛因依毒品危害防制條例第2 條第2 項第1 款之規定，
    係屬第一級毒品，故核被告所為，係犯毒品危害防制條例第
    10條第1 項之施用第一級毒品罪。
２、又被告持有海洛因係供己施用，則其持有之低度行為，為施
    用毒品之高度行為所吸收，不另論罪。
３、再查被告於95年間因施用毒品案件，經本院以95年度易字第
    61號刑事判決處有期徒刑5月，並得易科罰金確定，且於95
    年4月11日易科罰金執行完畢在案，此有上開紀錄表可證，
    是其於受有期徒刑執行完畢後5年內故意再犯有期徒刑以上
    之本罪，為累犯，應依刑法第47條第1項之規定，加重其刑
    。
(三)、科刑部分：爰審酌被告前有多次施用毒品之犯行，仍不知悔
    悟，故態復萌，再次施用毒品，無視於毒品對於自身健康之
    戕害及國家對於杜絕毒品犯罪之禁令，惟審酌施用毒品者均
    具有相當程度之生理成癮性及心理依賴性，戒除不易，且犯
    罪心態與一般刑事犯罪之本質不同，非難性較低，以及其犯
    後坦承犯行，態度尚佳等一切情狀，量處如主文所示之刑，
    以資懲儆。
據上論斷，應依刑事訴訟法第273 條之1 第1 項、第299 條第1
項前段，毒品危害防制條例第10條第1 項，刑法第11條前段、第
47條第1 項，判決如主文。
本案經檢察官江祐丞到庭執行職務。
中    華    民    國    97    年    10    月    31    日
                  刑事第十八庭法  官  饒金鳳
以上正本證明與原本無異。
如不服本判決，應於判決送達後10日內，向本院提出上訴書狀，
且上訴書狀應敘述具體理由，而上訴書狀未敘述上訴理由者，應
於上訴期間（即自收受判決書之翌日起算10日）屆滿後20日內補
提理由書。
                              書記官  王春森
中    華    民    國    97    年    10    月    31    日
附錄本案論罪科刑之法律條文：
毒品危害防制條例第10條第1 項：
施用第一級毒品者，處6 月以上5 年以下有期徒刑。


司法院資訊處製作；財團法人民間司法改革基金會備份。
